臺灣苗栗地方法院刑事判決
111年度簡上字第85號
上  訴  人  
即  被  告  賴建全


上列上訴人即被告因竊盜案件，不服本院111年度苗簡字第262號
第一審刑事簡易判決（起訴案號：110年度偵字第8123號），提
起上訴，本院管轄之第二審合議庭判決如下：
    主  文
原判決關於沒收部分撤銷。
其他上訴駁回。
賴建全緩刑貳年，緩刑期間付保護管束，並應接受法治教育課程
參場次。
    事實及理由
一、本案經本院審理結果，認原審簡易判決以上訴人即被告賴建
    全（下稱被告）犯竊盜罪，判處拘役30日，如易科罰金，以
    新臺幣（下同）1,000元折算1日，除沒收部分應予撤銷外（
    詳如後述），其認事用法及量刑均無不當，應予維持，並引
    用原審簡易判決書所記載之犯罪事實、證據及理由（如附件
    ），另證據部分補充：「被告於本院審理中之自白」。
二、被告上訴意旨略以：被告已與家樂福苗栗店達成和解並賠償
    所受損害，希望可以從輕量刑等語。
三、撤銷（即原判決關於沒收部分）之理由：
　㈠按沒收新制將沒收性質變革為刑罰及保安處分以外之獨立法
    律效果，已非刑罰（從刑），訴訟程序上有其自主性及獨立
    性，其雖以犯罪（違法）行為存在為前提，但二者非不可分
    離審查。即使對本案上訴，倘原判決沒收部分與犯罪事實之
    認定及刑之量定，予以分割審查，並不發生裁判歧異之情形
    者，當原判決採證認事及刑之量定均無不合，僅沒收部分違
    法或不當，自可分離將沒收部分撤銷改判，其餘本案部分予
    以判決駁回（最高法院106年度台上字第232號、108年度台
    上字第1037號、109年度台上字第285號判決意旨參照）。本
    件原簡易判決關於沒收部分與犯罪事實之認定及刑之量定，
    予以分割審查，並不發生裁判歧異之情形，則基於前述沒收
    之獨立性，本院自得就罪刑部分，以被告上訴無理由而予以
    駁回（詳如後述），併就沒收部分分離予以撤銷，合先敘明
    。
　㈡按犯罪所得已實際合法發還被害人者，不予宣告沒收或追徵
    。刑法第38條之1第5項定有明文。查被告所竊取家樂福苗栗
    店所有之手機臂套5個及DVD燒錄器1個，固為其犯罪所得。
    但因被告上訴後已照價賠償家樂福苗栗店乙情，有和解書及
    電子發票證明聯各1份在卷可按（見本院簡上卷第15至17頁
    ），堪認家樂福苗栗店所受損害已依原有財產秩序獲得填補
    ，且被告之犯罪所得已實際合法發還被害人而未有留存。是
    以，本院自無庸再對被告之犯罪所得為沒收之諭知，原判決
    於宣告沒收時未及審酌上開和解、賠償情事，自無可維持，
    應由本院將原判決關於沒收部分予以撤銷，以臻妥適。
四、上訴駁回（即原判決關於罪刑部分）之理由：　　
　  按量刑之輕重，係事實審法院得依職權自由裁量之事項，茍
    已斟酌刑法第57條各款所列情狀而未逾越法定刑度，則不得
    遽指為違法；又刑罰之量定屬法院自由裁量之職權行使，但
    仍應審酌刑法第57條所列各款事由及一切情狀，為酌量輕重
    之標準，並非漫無限制，在同一犯罪事實與情節，如別無其
    他加重或減輕之原因，下級法院量定之刑，亦無過重或失輕
    之不當情形，則上級法院對於下級法院之職權行使，原則上
    應予尊重（最高法院72年台上字第6696號判例、85年度台上
    字第2446號判決意旨參照）。經查，原判決以被告犯刑法第
    320條第1項之竊盜罪，事證明確，並審酌被告於警詢時自陳
    從事外送業、家庭經濟狀況小康之生活狀況；大學畢業之教
    育程度；被告與告訴人即家樂福苗栗店員工李培淦為互不相
    識之關係；被告犯行對於告訴人財產法益侵害之程度；被告
    於偵查中否認犯行，嗣於本院審理時坦承犯行之犯罪後態度
    等刑法第57條各款所列情狀，因而判處被告拘役30日，並諭
    知易科罰金之折算標準。本院審酌原判決之認事用法，均無
    違誤，並已以行為人之責任為基礎，詳予斟酌刑法第57條各
    款所列情狀，在法定刑度內，酌量科刑，無違反公平、比例
    及罪刑相當原則，致明顯輕重失衡情形，是本院對原審之職
    權行使，自應予以尊重。至被告上訴後固與家樂福苗栗店達
    成和解並賠償所受損害，致本案之量刑基礎略有變動，原審
    亦未及審酌被告事後達成和解乙情，但因被告所犯竊盜罪之
    法定刑為「5年以下有期徒刑、拘役或50萬元以下罰金」，
    經考量被告過往之竊盜前科，可見原判決判處被告拘役30日
    之刑期，本屬非重。復因本院認對被告所宣告之刑以暫不執
    行為宜（詳見後述），已藉由對被告宣告緩刑之非機構性處
    遇，避免逕予對被告執行刑罰，對其已無不利，自不因上情
    另構成撤銷原判決之理由，是原判決仍應予維持，被告以前
    揭情詞提起本件上訴，請求從輕量刑，為無理由，應予駁回
    。
五、末按凡有審理事實職權之法院，均得依其職權諭知緩刑，第
    二審以判決駁回上訴時，當然得諭知緩刑（最高法103年度
    台非字第130號判決意旨參照）。查被告未曾因故意犯罪受
    有期徒刑以上刑之宣告，此有臺灣高等法院被告前案紀錄表
    1份附卷可考。本院考量被告本案因一時失慮，致罹刑典，
    犯後已坦承犯行，並已與家樂福苗栗店達成和解後填補所受
    損害，告訴人亦於原審審理過程中，向本院表示倘被告全額
    賠償即同意法院宣告緩刑等語，此有和解書及本院準備程序
    筆錄各1份在卷為憑（見本院易字卷第25頁，本院簡上卷第1
    5頁），足認被告犯後態度尚佳且確有悔意，諒其經此偵審
    程序與科刑之宣告，當知所警惕而無再犯之虞，堪認對其所
    宣告之刑以暫不執行為適當，爰依刑法第74條第1項第1款規
    定，併予宣告緩刑2年，以勵自新。復因被告欠缺法治觀念
    ，而有命其接受法治教育促其認知並遵守法律之必要，爰依
    刑法第93條第1項第2款、第74條第2項第8款等規定，併諭知
    於緩刑期內付保護管束，及應於緩刑期間內接受法治教育課
    程3場次如主文所示。
據上論斷，應依刑事訴訟法第455條之1第1項、第3項、第368條
、第369條第1項前段、第373條，刑法第74條第1項第1款、第2項
第8款、第93條第1項第2款，判決如主文。
本案經檢察官呂宜臻提起公訴，檢察官陳昭銘到庭執行職務
中　　華　　民　　國　　111 　年　　9 　　月　　28　　日
                  刑事第四庭  審判長法  官  魏宏安
                                    法  官  王瀅婷
                                    法  官  朱俊瑋 
以上正本證明與原本無異。
本判決不得上訴。
                                    書記官  鄭雅雁
中　　華　　民　　國　　111 　年　　9 　　月　　28　　日